臺灣臺北地方法院交通事件裁定　　　　96年度交聲字第1112號
異議人即
受處分人　甲○○
　　　　　　　　　　號5樓
上列受處分人因違反道路交通管理處罰條例案件，對於臺北市交
通事件裁決所民國九十六年九月二十六日所為之處分（原處分案
號：北市裁二字第裁二二－Ａ一Ａ一二二七七一號），聲明異議
，本院裁定如下：
    主  文
原處分撤銷。
    理  由
一、按民國九十四年二月五日公布，並於九十五年二月五日施行
    之行政罰法第二十六條規定：「一行為同時觸犯刑事法律及
    違反行政法上義務規定者，依刑事法律處罰之。但其行為應
    處以其他種類行政罰或得沒入之物而未經法院宣告沒收者，
    亦得裁處之。前項行為如經不起訴處分或為無罪、免訴、不
    受理、不付審理之裁判確定者，得依違反行政法上義務規定
    裁處之。」此即所謂一事不二罰之原則。揆諸該條立法理由
    ，「一行為同時觸犯刑事法律及違反行政法上義務規定時，
    由於刑罰與行政罰同屬對不法行為之制裁，而刑罰之懲罰作
    用較強，故依刑事法律處罰，即足資警惕時，實無一事二罰
    再處行政罰之必要。且刑事法律處罰，由法院依法定程序為
    之，較符合正當法律程序，應予優先適用。但罰鍰以外之沒
    入或其他種類行政罰，因兼具維護公共秩序之作用，為達行
    政目的，行政機關仍得併予裁處，故為第一項但書規定。前
    述行為如經檢察官為不起訴處分或法院為無罪、免訴、不受
    理或不付審理（少年事件）之裁判確定，行政罰之裁處即無
    一事二罰之疑慮，故第二項規定此時仍得依違反行政法上義
    務之規定裁處」，係強調一事不二罰及刑事法律處罰程序優
    先之原則，亦即對於行為人之刑事法律程序進行時，行政處
    罰程序即停止進行，一旦刑事判決有罪確定時，即不再處以
    行政罰，惟刑事法律程序經不起訴處分或為無罪、免訴、不
    受理、不付審理之裁判確定時，自得繼續依違反行政法上義
    務規定裁罰。
二、本件原處分機關認異議人即受處分人黃勝輝於民國九十六年
    六月二十一日九時二十四分許，騎乘車號Ｎ五二－七六二號
    重型機車，沿臺北市○○路○段南往北方向行駛，行經臺北
    市○○路○段與廣州街路口行人穿越道時，前車頭與沿中華
    路二段、廣州街口北側行人穿越道上西向東穿越道路之行人
    陳文志右側身體撞擊而肇事，致陳文志頭部外傷、兩側急性
    硬腦膜下出血之傷害，陳文志經送醫急救無效而死亡。受處
    分人經警舉發有「行人穿越道有行人通行，不暫停讓行人先
    行；違反道路交通安全規則肇事致人死亡」之違規行為，嗣
    受處分人於應到案日期（九十六年八月九日）前到案，經原
    處分機關調查結果，仍認受處分人有上開違規行為，乃依道
    路交通管理處罰條例第四十四條第二項之規定，裁處受處分
    人新臺幣一千二百元之罰鍰，並依同條例第六十一條第一項
    第四款之規定吊銷駕駛執照。
三、本院查：
  (一)受處分人固承認其有於前述時、地，駕駛前開車號之重型機
    車，與行人陳文志發生上開交通事故之事實，惟辯稱：其當
    時在機車停等區後方等待綠燈，且前方有許多機車，燈號轉
    為綠燈以後，前方機車往前行駛，其亦隨後往前行駛，突然
    前車閃開，其便撞上行人，因無法看到行人，以致無法暫停
    讓行人先行通過云云。
  (二)本件受處分人黃勝輝於九十六年六月二十一日九時二十四分
    許，駕駛車號Ｎ五二－七六二號重型機車，沿臺北市○○路
    ○段南向北行駛，行經臺北市○○路○段與廣州街路口行人
    穿越道時，前車頭與沿中華路二段、廣州街口北側行人穿越
    道上西向東穿越道路之行人陳文志右側身體撞擊而肇事，陳
    文志經送醫急救無效死亡，而受處分人經警舉發有「行人穿
    越道有行人通行，不暫停讓行人先行；違反道路交通安全規
    則肇事致人死亡」之違規事實，然受處分人上開一行為所生
    刑事過失致死部分，業經被害人陳文志之配偶蔣義碧提出告
    訴，並經臺灣臺北地方法院檢察署檢察官提起公訴，現正由
    本院以九十六年度交易字第六三三號案件審理中等情，有臺
    灣臺北地方法院檢察署九十六年度偵字第一四０五一、一四
    八三八號起訴書及臺灣高等法院被告前案紀錄表各一份在卷
    可稽。揆諸首揭說明，同一事實對於被告之刑事法律程序應
    優先進行，本件行政處罰程序即應停止進行，此時原處分機
    關若依法為行政裁決，將使受處分人有同時遭受行政處罰及
    刑事訴追之危險，而顯與行政罰法第二十六條規定之立法意
    旨相違背。至於其他種類之行政罰，依據前揭行政罰法規定
    ，雖仍得裁處，惟仍以由本件刑事審判法院依法定程序優先
    審理為宜，以符憲法所保障之正當法律程序。從而，在上開
    刑事處罰程序尚未確定前，原處分機關即依道路交通管理處
    罰條例規定為本件裁決，顯與前揭行政罰法第二十六條規定
    意旨有違。依照上開說明，原處分機關之裁決，難認允當，
    自應由本院將原處分撤銷，以資適法。
據上論斷，應依道路交通案件處理辦法第二十條前段，裁定如主
文。
中　　華　　民　　國　　96　　年　　12　　月　　24　　日
                  交通法庭法  官    林怡秀
本件正本證明與原本無異。
如不服本裁定，應於送達後五日內，向本院提出抗告狀。
                          書記官    林義盛
中　　華　　民　　國　　96　　年　　12　　月　　24　　日
